臺灣板橋地方法院刑事裁定　　　　　　　96年度聲判字第2號
　　告　訴　人　三郎工程有限公司
　　代　表　人　丙○○
　　代　理　人　吳鍚欽律師
　　被　　　告　甲○○
　　　　　　　　　　　　2
　　　　　　　　　　　　5號
　　　　　　　　丁○○
　　　　　　　　乙○○
上列聲請人因告訴被告等詐欺等案件，不服臺灣高等法院檢察署
95年度上聲議字第5338號駁回再議之處分（原不起訴處分案號：
臺灣板橋地方法院檢察署95年度偵字第17443號），聲請交付審
判，本院裁定如下：
    主  文
聲請駁回。
    理  由
一、聲請交付審判意旨略以：
　(一)於聲請人三郎工程有限公司（以下簡稱三郎公司）、代表人
　  丙○○與萬霖環保事業有限公司（以下簡稱萬霖公司）及榮
    電股份有限公司（以下簡稱榮電公司）之民事訴訟中（本院
    93年度建字第2 號），被告甲○○、鍾盷真、乙○○三人辯
    稱：萬霖公司與榮電公司間有代理或表見代理之情形，稱聲
    請人與榮電公司間無契約關係；由此可見，被告等人在臺灣
    板橋地方法院檢察署偵訊中辯稱：渠等因榮電公司與臺北縣
    政府簽訂系爭契約書中，明訂不得轉包，故被告三人雖為萬
    霖公司人員，但對外均使用榮電公司名義云云，顯屬不實。
　(二)又本件被告甲○○、鍾盷真、乙○○三人係向聲請人三郎公
　  司稱：渠等係榮電公司人員，從未稱渠等係榮電公司之次承
    包廠商萬霖公司。被告並向聲請人稱：榮電公司是大公司，
    工程款絕對不會有問題，使聲請人誤信以榮電公司之信譽，
    交易安全有保障，而交付工程物品及勞務；不意被告等三人
    僅係不具承包系爭工程資格之小廠商，致本件於民國92年5
    月16日發生火災後，萬霖公司已無力支付工程款項，仍要求
    聲請人繼續施作工程；被告三人自有詐欺犯行無疑。
  (三)綜上所陳，板橋地方法院檢察署對被告三人為不起訴處分；
    臺灣高等法院檢察署復駁回聲請人之再議，自有不當，爰請
    求交付審判云云。
二、按上級法院檢察署檢察長或檢察總長認再議無理由駁回處分
    ，而告訴人不服該處分者，得於接受處分書後10日內委任律
    師提出理由狀，向該管第一審法院聲請交付審判；又法院認
    為交付審判之聲請不合法或無理由者，應駁回之，刑事訴訟
    法第258條之1、第258條之3第2 項前段，分別定有明文。本
    件聲請人即告訴人三郎工程有限公司、代表人丙○○告訴被
    告甲○○、鍾盷真、乙○○三人涉犯詐欺等罪嫌，經臺灣板
    橋地方法院檢察署檢察官偵查後，於95年10月25日以95年度
    偵字第17443 號為不起訴處分，聲請人不服聲請再議，經臺
    灣高等法院檢察署檢察長於95年12月1日以95 年度上聲議字
    第5338號處分書駁回再議之聲請，嗣聲請人於96年1月2日收
    受該處分書後，於同年月11日委任律師提出理由狀，向本院
    聲請交付審判等情，業經本院依職權調取前揭檢察署偵查卷
    證核閱無誤，並有臺灣高等法院檢察署送達證書、聲請人所
    提刑事聲請狀上本院收狀戳在卷可稽，是聲請人之聲請程序
    合於首揭規定，合先敘明。
三、次按交付審判制之立法意旨，係對於檢察官不起訴或緩起訴
    裁量權制衡之一種外部監督機制，法院僅在就檢察官所為不
    起訴或緩起訴之處分是否正確加以審查，以防止檢察機關濫
    權，依此立法精神，法院就聲請交付審判案件之審查，所謂
    「得為必要之調查」，其調查證據之範圍，自應以偵查中曾
    顯現之證據為限，不可就告訴人新提出之證據再為調查，亦
    不可蒐集偵查卷外之證據，否則將與刑事訴訟法第260 條之
    再行起訴規定混淆不清（參照臺灣高等法院91年4 月25日第
    1 次刑事庭庭長法律問題研究會議決議意旨）。又法院裁定
    交付審判，即如同檢察官提起公訴使案件進入審判程序，是
    法院裁定交付審判之前提，必須偵查卷內所存證據已符合刑
    事訴訟法第251 條第1 項規定「足認被告有犯罪嫌疑」而檢
    察官應提起公訴之情形，亦即該案件已經跨越起訴門檻，否
    則，縱或法院對於檢察官所認定之基礎事實有不同之判斷，
    但如該案件仍須另行蒐證偵查始能判斷應否交付審判者，因
    交付審判審查制度並無如同再議救濟制度得為發回原檢察官
    續行偵查之設計，法院仍應依同法第258 條之3 第2 項前段
    之規定，以聲請無理由而裁定駁回。復按事實之認定，應憑
    證據，如未能發現確實之證據，或證據不足以證明，自不能
    以推測或擬制之方法，以為裁判基礎（最高法院40年台上字
    第86號判例意旨參照）；且得為訴訟上之證明者，無論為直
    接或間接證據，須客觀上於一般人均不致有所懷疑，而達於
    確信之程度者，始可據為有罪之認定，倘其證明尚未達於確
    信之程度，而有合理可疑存在時，即難據以為被告之不利認
    定（最高法院80年度台上字第553 號判決意旨參照）。
四、查被告甲○○、鍾盷真、乙○○三人固均坦承由萬霖公司承
    接榮電公司承辦之臺北縣政府淡水河畔、二重疏洪道、大漢
    溪河川、新店溪河川等四標高灘地之維護修繕工程之事實，
    惟均堅詞否認有何詐欺之犯行，被告乙○○辯稱：伊僅在92
    年4 月至7 月間在萬霖公司任職過3 個多月，當時擔任現場
    經理，而臺北縣政府淡水河畔、二重疏洪道、大漢溪河川、
    新店溪河川等四標高灘地之維護修繕工程是由榮電公司標得
    ，但因為榮電公司需實際執行割草、規劃、現場維護的人，
    所以再由甲○○去跟榮電公司談這個工程，但臺北縣政府與
    榮電公司的合約是不可以轉包，所以榮電公司要求我們對外
    要用榮電公司的名義，榮電公司才將印有榮電公司抬頭的名
    片給伊，而且伊雖然用榮電公司名義與下游廠商交易，但下
    游廠商都知道伊是萬霖公司的人，而且在工務所也有懸掛萬
    霖公司的招牌等語；被告甲○○則辯稱：伊在90年左右任職
    於萬霖公司，擔任執行長，是實際執行職務之人，92年萬霖
    公司承接榮電公司臺北縣政府淡水河畔、二重疏洪道、大漢
    溪河川、新店溪河川等四標高灘地之維護修繕工程等工程，
    再發包給告訴人等公司去做，而且伊當初是以萬霖公司名義
    發包，但對臺北縣政府是以榮電公司工務所所長名義，而且
    在工務所也有懸掛萬霖公司招牌等語；被告丁○○則辯稱：
    伊是萬霖公司的名義負責人，並未實際執行職務，也沒有接
    觸到臺北縣政府河川高灘地之維護修繕工程之下游廠商等語
    。經查：
  (一)依榮電公司與臺北縣政府河川高灘地維護管理所簽訂之臺北
    縣政府工程契約書第14條第1 款係約定：「乙方（即榮電公
    司）不得將本契約轉包．．．。」，此有上開契約書影本1
    份在卷可稽（見95年度偵字第17443號偵查卷第110頁）；且
    證人即萬霖公司職員王聖富亦於偵查中證稱：伊係受僱於萬
    霖公司，自92年3月至同年6月初擔任大漢溪工程的領班，當
    初臺北縣河川高灘地這四個工程，原先萬霖公司是想要去標
    ，但是萬霖公司並沒有資格去參與投標，而甲○○跟榮電公
    司的關係很好，所以請榮電公司用榮電公司的名義去標，但
    是當初臺北縣政府合約有約定榮電公司不能把工程再往下發
    包，所以甲○○跟乙○○必須用榮電名義對外表示等語（同
    上偵查卷第26頁），而本件榮電公司既將該河川高灘地工程
    之淡水河畔、二重疏洪道、大漢溪河川、新店溪河川等四標
    高灘地之維護修繕工程轉包予萬霖公司承作，再由萬霖公司
    轉發下游廠商承作，且依榮電公司與臺北縣政府簽訂之系爭
    工程契約書內容亦載明得標廠商即榮電公司應自行履行工程
    、勞務契約，不得轉包等語，足認被告乙○○辯稱：臺北縣
    政府與榮電公司的合約是不可以轉包，所以榮電公司要求對
    外要用榮電公司的名義，並交付印有榮電公司抬頭的名片等
    語，尚屬可採。是榮電公司與萬霖公司為配合上開契約書之
    規範，而約定由萬霖公司以榮電公司之名義要求告訴人等配
    合施作等情，確有所憑，自不能以上開契約書之約定即推論
    被告等三人有積極向聲請人就系爭契約書之狀況為不實陳述
    之詐欺行為。
  (二)次查，依「臺北縣政府河川高灘地維護管理所會議簽到簿」
    出席單位人員名單姓名欄所載內容以觀，被告甲○○、乙○○均係以榮電公司之名義代表出席，此有上開簽到簿影本1
    紙及所附被告乙○○上載有榮電公司三重工務所經理之名片
    影本1 紙在卷足憑（見94年度他字第6760號偵查卷第275 頁
    ）；且依榮電公司所提供臺北縣政府淡水河畔、二重疏洪道
    、大漢溪河川、新店溪河川等四標高灘地之維護修繕工程之
    工地經理姓名及年籍資料，其中被告乙○○亦經榮電公司選
    任為上開四標河川之工地負責人等情，此亦有榮電公司95年
    8 月11日榮機字第09501499號函1 份及所附臺北縣政府淡水
    河畔、二重疏洪道、大漢溪河川、新店溪河川等四標高灘地
    之維護修繕工程工地負責人資料各1 份在卷可稽，足認被告
    甲○○、乙○○確曾受榮電公司之授權，分別擔任上開河川
    高灘地之工務所之所長及經理，是被告甲○○、乙○○對外
    以榮電公司人員自居，並非無據。自難僅以被告等曾以榮電
    公司名義對外為意思表示，即認被告等就本件有詐欺之犯行
    。
  (三)再查，證人袁志良亦於偵查中證稱：工務所外面確實均有懸
    掛萬霖公司及榮電公司的招牌，且當時要承作此工程時，曾
    到工務所聽簡介，現場有榮電公司的人，也有萬霖公司的人
    ，甲○○、乙○○有說他們二人是萬霖的人借榮電的牌做這
    個工程等語（見95年度偵字第17443 號偵查卷第35頁）；證
    人王聖富於偵查中證稱：告訴人等5 家公司在承包工程時，
    就已經知道甲○○、乙○○是萬霖的人了等語（同上偵查卷
    第27頁），參諸上開證人二人之證詞，被告等於招攬下游廠
    商時，既已表示上開河川高灘地工程係由萬霖公司以榮電公
    司名義向下游發包，復表示被告等均係萬霖公司之人員，足
    認聲請人承包上述工程之際，對於上開情形應甚為明瞭，且
　　依聲請人之代表人丙○○開立發票及請求支付工程款之聲明
  　書內容以觀，聲請人之代表人開立發票之抬頭及請求支付工
    程款對象均為萬霖公司，自難認聲請人公司之人員有何陷於
    錯誤之情形。
  (四)又被告等雖另有積欠聲請人上揭工程款項未清償，而民事上
　　債之關係當事人間，債務人於債之關係成立後，如有未依約
  　定之債務本旨履行給付者，依社會一般交易經驗之原因不一
    ，非必出於自始無意給付之不法所有意圖，苟別無足以證明
    被告等有施用詐術及自始意圖不法所有之積證據，縱其就所
    負債務違約不履行，核其性質亦僅屬民事糾紛，自仍應民事
    途逕解決，尚不得因被告等事後積欠工程款項，即推論被告
    等於訂約之初，即有施用詐術之不法意圖。
五、綜上所述，本案並無積極證據足資證明被告三人有詐欺等之
    犯行，揆諸首揭法條規定及判例意旨，尚不得僅憑聲請人片
    面指訴，遽令被告三人擔負詐欺罪責，應認其罪嫌不足。故
    原偵查、再議程序認被告犯罪嫌疑不足，分別為不起訴處分
    、駁回再議之處分，核無不當，而聲請人聲請交付審判之理
    由，已經前開不起訴處分書及駁回再議處分書詳細論列說明
    為不起訴處分及駁回再議聲請之理由，復無何違背經驗法則
    、論理法則或其他證據法則之情事。聲請人猶執陳詞，指摘
    原不起訴處分及駁回再議處分為不當，聲請交付審判，自無
    理由，應予駁回。
據上論斷，應依刑事訴訟法第258 條之3 第2 項前段，裁定如主
文。
中　　華　　民　　國　　96　　年　　6 　　月　　13　　日
　　　　　　　　　刑事第五法庭　法　官  陳坤地
    　　　　　　　　　　　　　　法　官  李麗珠
　　    　　　　　　　　　　　　法　官　許映鈞
以上正本證明與原本無異。
本裁定不得抗告。
                                書記官  范煥堂
中　　華　　民　　國　　96　　年　　6 　　月　　15　　日
